臺灣高等法院臺中分院刑事裁定　
111年度毒抗字第604號

抗  告  人  
即  被  告  呂正雄



上列抗告人因聲請強制戒治案件，不服臺灣臺中地方法院111年
度毒聲字第535號中華民國111年5月31日裁定（聲請案號：臺灣
臺中地方檢察署111年度聲戒字第53號，偵查案號：110年度毒偵
字第3824號），提起抗告，本院裁定如下：
    主  文
抗告駁回。
    理  由
一、抗告意旨略以：抗告人即被告甲○○（下稱被告）有無繼續施
    用毒品傾向評估標準紀錄表（下稱評估紀錄表）之評分既係
    依修正後有無繼續施用毒品傾向評估標準所為，又「毒品犯
    罪相關司法紀錄」及「其他犯罪相關紀錄」上限各為10分，
    被告之「前科紀錄與行為表現」合計卻高達42分，該評估結
    果顯然有誤；法務部矯正署臺中戒治所附設勒戒處所（下稱
    臺中戒治所）評估時未考慮被告係因不捨年邁母親行動不便
    、舟車勞頓，故只請家人寄物致無接見紀錄，此部分評分有
    失公允；被告在所內無違規、與同學和睦相處，無不良表現
    ，又現所內新冠肺炎確診人數與日俱增，為防被告因受感染
    喪命，爰提告請求撤銷原裁定等語。
二、按觀察、勒戒後，檢察官或少年法院（地方法院少年法庭）
    依據勒戒處所之陳報，認受觀察、勒戒人無繼續施用毒品傾
    向者，應即釋放，並為不起訴之處分或不付審理之裁定；認
    受觀察、勒戒人有繼續施用毒品傾向者，檢察官應聲請法院
    裁定或由少年法院（地方法院少年法庭）裁定令入戒治處所
    強制戒治，其期間為6個月以上，至無繼續強制戒治之必要
    為止。但最長不得逾1年，毒品危害防制條例第20條第2項定
    有明文。次按有無繼續施用毒品傾向之評估標準，並非完全
    以受勒戒人勒戒後之結果為準，勒戒前之各種情況，仍應作
    為評估之依據。依法務部於110年3月26日以法矯字第110060
    01760號函修正頒布「有無繼續施用毒品傾向評估標準評分
    說明手冊（2021年3月版）」，係以前科紀錄與行為表現、
    臨床評估、社會穩定度三項合併計算分數，每一大項皆有靜
    態因子與動態因子。先以靜態因子分數評分，靜態因子分數
    總分在60分（含）以上為「有繼續施用毒品傾向」；60分以
    下，與動態因子分數相加，如果總分在60分（含）以上，為
    「有繼續施用毒品傾向」。是被告有無「繼續施用毒品傾向
    」，係依具體個案之臨床實務及相關事證等情綜合判定，有
    其相當之專業依據及標準，且涉及專門醫學。又衡酌強制戒
    治之目的，係為協助施用毒品者戒斷毒品之心癮及身癮，所
    為之一種保安處分類型，而該評估標準係適用於每一位受觀
    察、勒戒處分之人，具一致性、普遍性、客觀性。倘綜合判
    斷之結果，其所為之評估由形式上觀察，無擅斷或濫權等明
    顯不當之情事，法院宜予尊重。
三、經查：
　㈠被告於執行觀察、勒戒期間，前經臺中戒治所據前開修正後
    之評估標準，就被告之前科紀錄與行為表現、臨床評估、社
    會穩定度等3大項因素（每大項均有靜態因子與動態因子）
    進行評估，其中：⑴前科紀錄與行為表現部分合計為42分（
    有5筆毒品犯罪相關司法紀錄以上限10分計算、首次毒品犯
    罪年齡為「20歲以下」計10分、有10筆其他犯罪相關紀錄以
    上限10分計算、入所時尿液毒品檢驗為「多種毒品反應」計
    10分，上開4項靜態因子合計為40分；所內行為表現之動態
    因子為「持續於所內抽菸」計2分）。⑵臨床評估部分合計為
    31分（有多重毒品濫用計10分、有合法物質濫用菸計2分、
    有注射使用計10分、使用年數「一個月至一年」計5分，上
    開靜態因子合計為27分；無精神疾病共病計0分，臨床綜合
    評估〈含病識感、動機、態度、就醫意願〉為「中度」計4分
    ，上開動態因子合計為4分）。⑶社會穩定度部分合計為5分
    （有全職工作保全計0分，2.家庭：2-1家人有濫用藥物計5
    分，上開靜態因子合計5分；2.家庭：2-2入所後無家人訪視
    計5分、2-3出所後與家人同住計0分，上開動態因子計5分，
    2.家庭〈即2-1、2-2、2-3〉部分以上限5分計算）。以上前科
    紀錄與行為表現、臨床評估、社會穩定度等總分合計為78分
    （靜態因子共計72分，動態因子共計6分），綜合判斷後認
    有繼續施用毒品傾向，有該所111年5月18日中戒所衛字第11
    110002230號函暨所附有無繼續施用毒品傾向證明書、評估
    紀錄表在卷可稽（見毒偵卷第193至197頁）。而前述綜合判
    斷之結果，係由該所具相關專業知識經驗之醫師，依其本職
    學識，於被告觀察、勒戒期間，就其過往前科紀錄與行為表
    現、臨床評估及社會穩定度等因素所為之綜合判斷，具有科
    學驗證所得之結論，且由形式上觀察，並無擅斷或濫權等明
    顯不當之情事，自得資為判斷被告有無繼續施用毒品傾向之
    證明。
　㈡抗告意旨雖以前詞置辯。惟本件評估紀錄表中，「前科紀錄
    與行為表現」合計42分，除「毒品犯罪相關司法紀錄」10分
    及「其他犯罪相關紀錄」10分外，尚包含「首次毒品犯罪年
    齡為20歲以下」10分、「入所時尿液毒品檢驗為多種毒品反
    應」10分及「持續於所內抽菸」2分，核無違誤，抗告意旨
    漏列計算項目而認評估紀錄表計算有誤乙節，容有誤會。又
    家人有無訪視乃依客觀事實評斷，且一體適用於全體受觀察
    勒戒人，以避免主觀評價標準不一之風險，被告復自陳未讓
    家人前來訪視，故該項評分並無錯誤，且此部分屬動態因子
    項目，而被告之靜態因子加總已在60分以上，揆諸前揭評分
    說明，此部分動態因子之評分對於判斷之結論並無影響。至
    抗告意旨又以疫情嚴峻，應不再強制戒治，以免在戒治所內
    遭感染等語，經核並非停止強制戒治審酌之事項，抗告意旨
    此部分所陳，亦無足採。
四、綜上所述，原審因認檢察官之聲請為有理由，依毒品危害防
    制條例第20條第2項規定，裁定令被告入戒治處所施以強制
    戒治，其期間為6個月以上，至無繼續強制戒治之必要為止
    ，但最長不得逾1年，核無不合。被告仍執前詞提起抗告，
    指摘原裁定不當，為無理由，應予駁回。　　
五、據上論斷，應依刑事訴訟法第412條，裁定如主文。　　
中　　華　　民　　國　　111 　年　　6 　　月　　30　　日
            刑事第四庭    審判長法  官  蔡  名  曜
                                法　官  林  宜  民
                                法  官  邱  鼎  文
以上正本證明與原本無異。
不得再抗告。

                                書記官  陳  宜  屏

中　　華　　民　　國　　111 　年　　6 　　月　　30　　日